臺灣高等法院民事裁定　　　　　　　　　100年度抗字第637號
抗　告　人　鍾庭福
代　理　人　蕭蒼澤律師
上列抗告人因與相對人葉志騰、葉添福、彭炳義、彭炳文、彭炳
化、楊南山、高招、陳郭玉燕、陳李月桂、陳水源、陳松本、彭
盈、蔡文達間侵權行為損害賠償事件，聲請假處分，對於中華
民國10 0年4月8日臺灣臺北地方法院100年度全字第671號裁定提
起抗告，本院裁定如下：
    主  文
原裁定廢棄。
准抗告人以新臺幣壹佰貳拾萬元為相對人供擔保後，禁止相對人
就如附表所示受託登記於臺灣土地銀行股份有限公司名義建號建
物之應有部分，即相對人就其所有臺北市○○區○○段七小段一
三二地號土地上之七四三、七四四建號建物應有部分對應公同共
有之七七八建號共用部分之權利，不得為移轉、設定他項權利、
出租及其他一切處分行為。
其餘抗告駁回。
聲請及抗告訴訟費用由相對人負擔二分之一，餘由抗告人負擔。
    理  由
一、按抗告法院為裁定前，應使債權人及債務人有陳述意見之機
    會，民事訴訟法第528條第2項定有明文，此規定依同法第53
    3條，於假處分程序亦準用之。然假處分有防止債務人脫產
    之目的，法院於審理假處分聲請時，自應顧及隱密性，觀諸
    強制執行法第132條第1項規定：「假扣押或假處分之執行，
    應於假扣押或假處分之裁定送達同時或送達前為之。」即明
    ，此一隱密性之要求，於債權人對第一審法院駁回其假處分
    聲請之裁定提起抗告之程序，亦應如此。而當事人就第一審
    法院關於假處分之裁定所為抗告，有係債務人就第一審法院
    准許假處分之聲請所為者，有係債權人就第一審法院駁回其
    假處分之聲請所為者，於前者因債權人已實施假處分之查封
    ，債務人無脫產之虞，假處分程序之隱密性要求，已無必要
    ，為保障雙方當事人之程序權，法院自應依前開第528條第2
    項規定，使債權人及債務人雙方就准許假處分之裁定當否陳
    述意見。反之，於後者情形，因假處分程序之隱密性仍有必
    要，若謂抗告法院仍應依前開第528條第2項之規定，使債務
    人有陳述意見之機會，無異責令抗告法院必須於假處分裁定
    前即使債務人知悉債權人聲請假處分之情事，顯非合理，應
    就該項規定為合目的性限縮解釋。是應解為前開第528條第2
    項之規定，僅適用於前者，不包括原法院不准假處分聲請，
    而債權人提起抗告之情形。故本院於裁定前不通知相對人陳
    述意見，先此敘明。
二、抗告人主張略以：抗告人與第三人張雄淳、相對人係台北市
    ○○區○○段七小段132地號土地上777建號建物之區分所有
    權人。因當時778建號建物共同使用部分，各區分所有權人
    之權利範圍尚未辦理正確登記完畢，故778建號於96年間謄
    本記載系爭743、744、777建號建物所占之權利範圍均登記
    為0分之0。而系爭建物因坐落饒河街觀光夜市，1樓為黃金
    店面價值不斐，相關區分所有權人心懷不軌，故意將其於1
    樓（743、744建號）應分擔共用部分（778建號）之應有部
    分權利範圍提高，而僅留少部分共用部分之應有部分分配於
    地下層（777建號），藉此謀取不法暴利。相對人於98年7月
    間之違法登記遭註銷後，其信託登記所有權人台灣土地銀行
    股份有限公司（下稱台灣土地銀行）再度於98年10月2日提
    出登記申請，任意稱「743、744建號應分擔共同使用部分77
    8建號之權利範圍分別為372/10000、161/10000」，至於777
    建號由相對人提出聲請陳稱「777建號應分擔共同使用部分
    778建號之權利範圍為11615/100000」，台北市松山地政事
    務所就相對人99年1月4日錯誤切結內容竟照單全收，允為登
    記，雖抗告人通知台北市松山地政事務所更正錯誤登記，該
    機關猶矯言「自認該登記無違法之處」，且拒絕「重為合法
    之登記」。依民法第819條之規定，共有物之處分、變更及
    設定負擔應得共有人全體之同意，相對人在變更權利範圍時
    未得抗告人之同意，且相對人故意切結錯誤之內容（權利範
    圍未正確核算），已構成侵權行為。相對人於辦理所有權信
    託移轉登記完畢後，已與建商簽訂合建契約，隨時將所有權
    移轉登記，且拆除在即或設定他項權利與第三人，惟恐相對
    人將該不動產所權移轉或為其他處分行為，致請求標的現狀
    變更，日後有不能強制執行或甚難執行之虞，為保全強制執
    行，聲請人提出釋明上述事實，如認釋明仍有所不足，並願
    提供擔保以補釋明。爰聲明：(一)原裁定廢棄。(二)抗告人願供
    擔保，請求裁定就如附表所示受託登記於臺灣土地銀行名下
    建號建物之應有部分，即債務人就其所有臺北市○○區○○
    段七小段132號土地上之743、744建號建物應有部分對應公
    同共有之778建號共用部分之權利範圍，禁止債務人為移轉
    、設定負擔及其他一切處分行為。
三、按債權人就金錢請求以外之請求，欲保全強制執行者，得聲
    請假處分；假處分，非因請求標的之現狀變更，有日後不能
    強制執行，或甚難執行之虞者，不得為之。又請求及假處分
    之原因，應釋明之。前項釋明如有不足，而債權人陳明願供
    擔保或法院認為適當者，法院得定相當之擔保，命供擔保後
    為假處分，民事訴訟法第532條、第533條準用同法第526條
    第1項、第2項定有明文。是債權人就請求及假處分之原因，
    即因請求標的之現狀變更，有日後不能強制執行，或甚難執
    行之情事，應提出可使法院信其主張為真正之證據釋明之，
    如已提出釋明，但其釋明尚有不足者，經債權人陳明願供擔
    保或法院認為適當者，法院亦得定相當之擔保，命供擔保後
    為處分。
四、經查：
  (一)抗告人主張前揭請求之原因事實及假處分原因即請求之標的
    將有變更之虞，日後不能執行或甚難執行之虞等情，業據其
    提出抗告人所有不動產（含土地、建物）謄本、系爭台北市
    ○○區○○段七小段778建號96年間謄本、98年7月間778建
    號全部分擔之共同使用部分應有部分違法登記後遭註銷，抗
    告人與台北市松山地政事務所之相關來往函文、台灣土地銀
    行於98年10月2日所提之兩份登記申請書、正隆公司行文台
    北市都市更新處函、台北市都市更新處98年11月27日去函台
    北市松山地政事務所促其釐清本件疑義相關文件、相對人葉
    志騰等13人於99年1月4日所提出之登記申請書、778建號上
    650、743、744、777建號之共有部分權利範圍比較表、系爭
    台北市○○區○○段七小段778建號99年2月6日謄本、抗告
    人99年2月10日99福字第09902101號函、抗告人99年11月1日
    99福字第09911001號函、台北市松山地政事務所98年8 月31
    日北市松地一字第09831340400號函、台北市政府地政處98
    年12月7日召開研討會會議紀錄、743、744、777及778 建號
    之謄本、台北市○○區○○段七小段132地號上建物登記明
    細表、台北市政府地政處函79年9月27日（79）北市地一字
    第37962號函影本（見原法院卷第15-95頁）等為證，足認抗
    告人就其請求已有釋明。且因抗告人本案訴訟係請求相對人
    塗銷系爭132地號土地上之743、744、777建號建物所有權應
    有部分對應公同共有之778建號共用部分之權利範圍之登記
    ，暨協議上開應有部分對應公同共有之778建號共用部分之
    權利範圍之登記，而相對人既即將其有關743、744及777建
    號建物所有權之應有部分對應公同共有之778建號共用之權
    利範圍參與都市計劃權利變換，有台北市都市更新處98年11
    月27日北市都新市字第09331624700號函及正隆股份有限公
    司98年11月13日隆撫字第09378號函在卷可稽（見本院卷第
    10-12頁），如上開建物現況變更，抗告人即有日後不能強
    制執行或甚難執行之情事，惟其假處分原因之釋明尚有不足
    ，抗告人既陳明願供擔保，應認足補其釋明之欠缺，揆諸前
    揭規定，自應准許抗告人供擔保後為假處分。
  (二)按法院為附條件之假處分裁定，命債權人供擔保後得為假處
    分，此項擔保係備賠償債務人所應受之損害，故法院此項擔
    保額應斟酌債務人所應受之損害為衡量之標準，其數額應依
    標的物受假處分後，債務人不能利用或處分該標的物之價值
    為依據（最高法院48年度台抗字第142號、63年度台抗字第
    142號判例意旨參照）。查本件假處分標的為臺北市○○區
    ○○段七小段132地號土地上之743、744建號建物所有權之
    應有部分對應公同共有之778建號共用部分之權利範圍，即
    門牌號碼台北市○○區○○街199、201、203、205號（見原
    法院卷第74頁、第78頁建物謄本之建物標示部），業經台北
    市政府以98年4月28日府都新字第09731174000號函公告公開
    展覽由正隆股份有限公司擔任實施者而擬具之「擬定台北市
    ○○區○○段七小段132地號土地都市更新事業計劃案」（
    見本院卷第34-35頁），並依拆遷安置計劃就系爭建物之補
    償與安置，以重建單價表中鋼筋混凝土造8至10層樓房下級
    單價18,150元／㎡計列，面積以謄本面積計算拆遷補償費（
    見本院卷第36頁），是系爭建物所補償之金額，即743、744
    建號建物本件相對人所持有之權利範圍，依上開拆遷安置計
    劃表14-1合法建築物拆遷補償費用明細表所列（見本院卷第
    36頁背面），合計總價為483萬1,850元（743建號總價329萬
    9,083元；744建號總價153萬2,7 67元，扣除陳俐玲、陳怡
    仲、陳怡誠、陳怡維、陳鵬文、陳建彰6人每人各3萬5,097
    元），屬得上訴第三審之案件。再依司法院所公布之各級法
    院辦案期限實施要點第2點規定：第一審通常程序審判案件
    期限為1年4個月、第二審為2年、第三審為1年，推估兩造進
    行本案訴訟之可能終結期間計為4年4月，依法定利率5%之利
    息計算，相對人在此期間內無法利用此483萬1,850元之損害
    為104萬6,901元〔計算式：4,83 1,850×5%×（4＋4/12）
    ＝1,046,901元，元以下四捨五入〕，並斟酌相對人因本件
    假處分致遲延處分系爭建物，尚可能受有增加房屋稅、不動
    產貶值等損害，爰酌定抗告人應提供擔保金以120萬元為適
    當。
五、綜上所述，抗告人聲請供擔保准為禁止相對人處分如附表所
    示受託登記於台灣土地銀行名義建號建物之應有部分，即相
    對人就其所有臺北市○○區○○段七小段132號土地上之743
    、744建號建物所有權應有部分對應公同共有之778建號共用
    部分之權利範圍，禁止債務人處分及轉讓第三人，為屬正當
    ，應予准許。原法院失察，遽予駁回，尚有未合。抗告意旨
    求予廢棄，非無理由，爰由本院廢棄原裁定，並裁定如主文
    第2項所示。至於另名相對人蔡文達部分，其並非系爭743、
    744建號建物共有人，有系爭建物謄本在卷可查（見原法院
    卷第74-80頁），抗告人對其一併聲請假處分，自有未洽，
    應予駁回。
六、據上論結，本件抗告為一部有理由，一部無理由，爰裁定如
    主文。
中    華    民    國    100    年    9    月    22    日
                     民事第七庭
                         審判長法  官 鄭三源
                               法  官 邱  琦
                               法  官 林玉珮
正本係照原本作成。
本裁定除以適用法規顯有錯誤為理由，並經本院許可外，不得再
抗告。如提起再抗告，應於收受後10日內委任律師為訴訟代理人
向本院提出再抗告狀。並繳納再抗告費新台幣１千元。
中    華    民    國    100    年    9    月    22    日
                              書記官  廖月女